【裁判字號】    98,消債抗,66
【裁判日期】    980707
【裁判案由】    更生事件
【裁判全文】
臺灣臺中地方法院民事裁定            98年度消債抗字第66號
抗  告  人  甲○○○○○○
上當事人聲請更生事件，抗告人對於民國98年4月16日本院98年
度消債更字第351號所為裁定提起抗告，本院裁定如下：
    主  文
抗告駁回
抗告費用新台幣壹仟元由抗告人負擔。
    理  由
一、抗告意旨略以：消費者債務清理條例（下稱消債條例）乃司
    法院主導推行的重要法令，其施行成敗，有賴各法院秉持悲
    天憫人之胸懷，對於符合申請條件者賜予更生機會，對於瑣
    碎枝節程序問題應主動盡力協助補齊。抗告人因理財失當，
    墜入銀行循環高利貸陷阱，又要負擔家庭重擔，並非蓄意奢
    侈揮霍，於今負債總額已超過總資產甚多，但有繼續性收入
    ，且有心還債，已符合更生要件，並有准許更生必要，以維
    護法律上正當權利。抗告人自始自終並非獨資經營私立學勝
    文理補習班，而是早就和施秋如共同投資該補習班，當初因
    抗告人經濟狀況尚為良好，為風險規劃以抗告人名義登記為
    負責人，豈知竟成為導致抗告人負債原因，抗告人雖勉強支
    撐至民國96年，終於再也無法負擔，經與股東施秋如商量而
    將負責人變更登記，並由其收購抗告人股份，抗告人僅留5%
    作為收入來源。該補習班於抗告人擔任負責人之93年至96年
    期間，總營業額除以消債條例第2 條規定之5 年期間，每月
    營業額亦未超過法律所定小額營業人之資格門檻，為此求予
    廢棄原裁定，並發回重為裁定等語。
二、按債務人不能清償債務或有不能清償之虞者，得依本條例所
    定更生或清算程序，清理其債務。消債條例第3條定有明文
    。又本條例所稱消費者，指5 年內未從事營業活動或從事小
    規模營業活動之自然人，前項小規模營業指營業額平均每月
    新台幣（下同）20萬元以下者（消債條例第2 條第1 項及第
    2 項規定參照）。又債務人為公司或其他營利法人之負責人
    ，無論是否受有薪資，均視為自己從事營業活動。其營業額
    依該公司或其他營利法人之營業額定之（消債例施行細則第
    3 條第2 項規定參照）。債務人獨資或合夥經營商號者，即
    係從事營業活動之自然人，並依該商號之營業額定其是否有
    本條例之適用，亦為消債條例第3 條第2 項之立法理由所明
    載。故更生或清算之聲請案件，應先審酌聲請人是否為本條
    例之適用對象；如聲請人為營利法人之負責人，或獨資、合
    夥經營商號，並應依該法人或商號之營業額以決定有無本條
    例之適用。次按聲請更生或清算不合程式或不備其他要件者
    ，法院應以裁定駁回之，但其情形可以補正者，法院應定期
    間先命補正。消債條例第8 條亦定有明文。
三、查抗告人於93年起經營台中市私立學勝文理短期補習班，並
    於93年至95年間擔任負責人，96年起改由第三人施秋如擔任
    負責人等情，有原審所調閱上開營業活動之商業登記公示資
    料查詢（明細）在卷可憑。揆諸上揭本條例施行細則第3條
    第1 、2 項規定，無論抗告人係獨資或合夥經營該補習班，
    均應依該補習班之營業額以決定有無本條例之適用。而原審
    法院職權函詢財政部臺灣省中區國稅局，學勝文理補習班93
    年至96年之營業額分別為1, 760,000元、2,875,222 元、2,
    820,016 元、2,619,960 元，有卷附稅捐申報資料可稽，另
    據抗告人陳報97年度之營業額為2,326,300 元，依本條例施
    行細則第4 條第2 項規定，以上開5 年內之營業總額除以實
    際營業月數即60個月計算結果，每月營業額206,691.63元，
    已超過20萬元，又本件縱按抗告人提出之每月平均營業額計
    算表（即抗告狀證物三），即以抗告人擔任負責人之93年至
    96年為營業期間（即就本條例施行細則第3 條第2 項前段規
    定，限縮解釋為經營商號之負責人期間）、93年度營業額按
    1,599,500 元計算結果，仍應依本條例施行細則第4 條第2
    項規定，以上開期間營業總額除以實際營業月數即48個月計
    算結果，每月營業額206,556.21元，仍逾20萬元。準此，抗
    告人非屬從事小規模營業活動之自然人，即非本條例第2 條
    所稱之消費者，自不得依消債條例規定聲請更生。從而，原
    審裁定駁回其清算之聲請，於法並無不合。抗告意旨仍指摘
    原審裁定不當，求予廢棄另為裁定云云，為無理由，應予駁
    回。
四、據上論結，本件抗告為無理由，依消費者債務清理條例第15
    條、民事訴訟法第495 條之1 第1 項、第449 條第1項 、第
    95條、第78條，裁定如主文。
中    華    民    國    98    年    7    月      7    日
              民事第三庭  審判長法  官   林洲富
                                法  官   林源森
                                法  官   林慧貞
以上正本係照原本作成。
本件不得再抗告。
中    華    民    國    98    年    7    月      7     日
                                書記官


司法院資訊處製作；財團法人民間司法改革基金會備份。
